【裁判字號】    92,交抗,140
【裁判日期】    921127
【裁判案由】    聲明異議
【裁判全文】
臺灣高等法院高雄分院刑事裁定                    九十二年度交抗字第一四號
    抗告人  即
    異  議  人  甲○○
右抗告人因聲明異議案件，不服台灣屏東地方法院中華民國九十二年十月三十一日裁
定（九十二年度交聲字第九八號），提起抗告，本院裁定如左：
    主  文
抗告駁回。
    理  由
一、抗告及異議意旨略以：抗告人即異議人甲○○於民國九十二年五月十七日十四時
    二十八分，係在屏東市○○○路○段十一號自己家中開設之汽車修理廠工作，從
    未接獲或看到停車繳費通知單，亦不知其所有之車號６Ｍ－８８０１自用小客車
    ，是否有在屏東市○○路段公有收費停車格內停車，卻收到屏東縣警察局寄發之
    舉發交通違規通知單，是否有收費員為業績情形，為此不服原裁決書及原審裁定
    而提出聲明異議及抗告云云。
二、原裁定略以：
  (一)異議人所有之車號６Ｍ－８８０１號自小客車，於九十二年五月十七日十四時二
    十八分，曾停放於屏東市○○路段公有收費停車格內等情，業據證人即當時負責
    開立繳費單之管理員劉錦珠（原裁定誤繕甲○○）證述：「九十二年五月十七日
    下午二時左右，我是在公園路段執勤，也就是屏東太平洋百貨到屏東省立醫院還
    有屏東女中到仁愛國小的路段執勤；我們以電腦輸入車號，輸入車號之後電腦就
    會顯示車牌號碼、車子顏色、車種等，我再依電腦顯示的資料核對現場的車輛無
    誤後才開單的，當場就列印繳費通知單，我就把繳費單夾在雨刷上；６Ｍ─８８
    ０１號車輛也是依此程序開單，而且都有經過核對」等語明確。前開證人於開立
    繳費通知單前，既已多方面互核過車牌號碼、車子顏色、車種等車籍資料，確定
    無訛後才開單，證人自無誤指之可能。
  (二)異議人雖辯稱從未將６Ｍ－８８０１號車停放於中山公園附近，惟依卷附６Ｍ－
    ８８０１號車之停車繳費紀錄所載，上開車輛於九十二年二月二十三日二十時十
    九分三十五秒，曾至中山公園旁之杭州街第一二七五號停車格內停車，該次停車
    應繳納之費用，並已於九十二年二月二十五日繳交完畢，是異議人所辯，顯不可
    採，異議人所有之６Ｍ－８８０１號車於上開時地停車之事實，足堪認定。
  (三)按道路交通管理處罰條例第五十六條第一項第十一款規定：汽車駕駛人停車時，
    有左列情形之一者，處新臺幣六百元以上一千二百元以下罰鍰：在道路收費停車
    處所停車，不依規定繳費者。上開法條僅規定汽車駕駛人有在道路收費停車處所
    停車，應依規定繳費，不依規定繳費者，加以處罰，並未規定汽車駕駛人於接獲
    繳費通知單後始應繳費，亦即由此規定並無法導出汽車駕駛人之繳費義務係以繳
    費通知單之合法送達為履行繳費之前提要件，是以異議人於該處停車，應不待繳
    費員開立繳費通知單，即應主動繳費，未投幣或逾時未投幣，均與未依規定繳費
    同，此種停車繳費方式，行之有年，已為一般社會大眾所知悉明瞭，且基於「誠
    實信用原則」及「使用者付費原則」，應當更不以收費管理員開立繳費通知單為
    必要，從而原處分機關援引上開規定裁處，即無不當之處，本件異議為無理由，
    應予駁回。
三、按前開道路交通管理處罰條例第五十六條第一項第十一款，並未規定汽車駕駛人
    在道路收費停車處所停車，不依規定繳費者，應先以「繳費通知單」通知汽車駕
    駛人補繳停車費後，始得依法舉發，顯見以「繳費通知單」通知該汽車駕駛人補
    繳停車費，非屬前開規定之處罰要件；雖「違反道路交通管理事件統一裁罰標準
    及處理細則」第五條處理違反路交通管理事件，有關文書之送達程序，準用刑事
    訴訟法送達之規定，然道路交通管理處罰條例並無應以「停車繳費通知單」通知
    該汽車駕駛人補繳停車費之規定，僅規定交通違規事件之舉發及裁罰文書，應準
    用刑事訴訟法為送達。至於現行停車管理機關對於未依規定繳納停車費時，以「
    繳費通知單」通知車主補繳之舉，僅在促使繳納停車費之觀念通知及便民措施，
    並非行政處分，車主之繳納停車費義務無從因「繳費通知單」是否簽發及有無送
    達而受影響，況依「使用者付費」原則，使用道路停車處所之汽車使用人，本應
    依規定之停車費率主動繳納停車費，自難以其未收受或知悉「繳費通知單」，執
    為免除繳納停車費之義務。
四、本件抗告人於原審陳明：「我也不記得當時是否有外出，因為那是上班時間（我
    是在自己家中開設汽車修理廠），我在上班時間很少出去」（見原審卷第三十頁
    ），抗告人既係自營修車廠，衡情自有機會於上班時間外出，且本件係以電腦輸
    入方式，由收費員當場列印開立繳費通知單夾在車輛雨刷上一節，亦據屏東縣警
    察局於九十二年九月二十四日以交字第０九二００二一九三七號函覆原審並附同
    一格式之繳費通知單在卷（見原審卷第十三頁），則抗告人尚難徒以「收費員係
    為業績」一詞，推翻前開證人劉錦珠到庭具結所為證言（見原審卷第三一、三二
    頁）之證明力，是抗告人所有之前揭車輛確有前述於公有收費停車格停車，經收
    費員開立繳費通知單之事實甚明，復參以抗告人就其未繳納前開停車費一節並不
    否認，則屏東縣警察局逕行舉發，並依道路交通管理處罰條例第五十六條第一項
    第十一款掣發舉發違反道路交通管理事件通知單，因抗告人逾期未依規定繳納罰
    鍰，交通部公路總局屏東監理站乃依道路交通管理處罰條例第五十六條第一項第
    十一款規定掣發裁決書（罰鍰新台幣陸佰元），亦有電子化停車收費管理逾期告
    發資料、屏東縣警察局九十二年七月七日屏警交字第ＶＡ0000000號舉發
    違反道路交通管理事件通知單、交通部公路總局屏東監理站九十二年八月六日屏
    監違字第裁８２－ＶＡ0000000號裁決書各一份在卷可稽（見原審卷第八
    、九、十五頁），原裁定因認抗告人聲明異議，為無理由，而駁回其異議，核無
    不合。抗告人提起抗告意旨，仍執前詞指摘原裁定不當，為無理由，應予駁回。
據上論結，依道路交通案件處理辦法第二十六條，刑事訴訟法第四百十二條，裁定如
主文。
中    華    民    國      九十二      年      十一      月     二十七   日
                              臺灣高等法院高雄分院刑事第六庭
                                  審判長法官  王憲義
                                        法官  謝靜雯
                                        法官  張意聰
右正本證明與原本無異。
不得再抗告。
                                  法院書記官  王婉蓉
中    華    民    國      九十二      年      十一      月     二十七   日


司法院資訊處製作；財團法人民間司法改革基金會備份。
